【裁判字號】    97,交聲,1529
【裁判日期】    971112
【裁判案由】    違反道路交通管理處罰條例聲明異議
【裁判全文】
臺灣士林地方法院交通事件裁定
原處分機關  臺北市交通事件裁決所
異  議  人
即受處分人  甲○○
上列異議人即受處分人因違反道路交通管理處罰條例案件，對於
臺北市交通事件裁決所於民國97年9 月16日所為之處分（處分案
號：北市裁申字第裁22-AH0000000、22-AH0000000、22-AH00000
00號）聲明異議，本院裁定如下：
    主  文
原處分均撤銷。
甲○○汽車駕駛人，行車速度超過規定之最高時速，處罰鍰新臺
幣參仟陸佰元，並記違規點數參點。
    理  由
一、按汽車駕駛人，行車速度，超過規定之最高時速，或低於規
    定之最低時速，除有第43條第1 項第2 款情形外，處1,200
    元以上2,400 元以下罰鍰，並記違規點數1 點，道路交通管
    理處罰條例第40條、第63條第1 項第1 款分別定有明文。
二、原處分意旨略以：異議人即受處分人（下稱異議人）甲○○
    所有之車牌號碼AXR-727 號重型機車，分別先後於97年6 月
    26日8 時34分、6 月27日8 時37分及6 月28日15時7 分，在
    臺北市○○○路○ 段39號（東向西）方向因「超速行駛」，
    經感應式線圈測速照相儀器測得行車時速分別為65公里、69
    公里及69公里，已逾該路段之最高速限時速50公里，為警掣
    單逕行舉發「汽車駕駛人行車速度，超過規定最高時速未滿
    20公里」之違規，依首揭規定分別裁處車輛所有人即異議人
    罰鍰新台幣1,200 元，共處罰鍰新台幣3,600 元整。
三、聲明異議意旨略以：異議人於同日接獲開單日及違規事項、
    地點皆為同一之3 張罰單，並不合於「違反道路交通管理事
    件統一裁罰基準及處理細則」第3 條所敘之分別舉發、處罰
    。且異議人並非蓄意違規，若於第一起違規發生時即收到舉
    發通知，則不會有此案接二連三之違規情事，故應合於行政
    罰法第19條第1 項所述「情節輕微」之要件，得免予處罰。
    爰聲明異議云云。
四、查異議人所有並由異議人駕駛之車號AXR-727 號重型機車，
    於97年6 月26日8 時34分、6 月27日8 時37分及6 月28日15
    時7 分，行經臺北市○○○路○ 段39號前之行車速限為時速
    50公里路段，分別以時速分別為65公里、69公里及69公里之
    速度超速行駛，分別超過規定之最高時速15公里、19公里及
    19公里，經警以固定式之科學儀器拍照取得證據，並以異議
    人即機車所有人為被通知人製單逕行舉發，嗣異議人亦不爭
    執其於上開時地駕駛重型機車之事實，於應到案日期即97年
    8 月12日前當日陳述意見，經臺北市政府幾察局南港分局97
    年8 月26日北市警南分交字第09730980100 號函調查後，認
    舉發合於規定，再由原處分機關以北市裁申字第裁22-AH000
    0000、北市裁申字第裁22-AH0000000、北市裁申字第裁22-A
    H0000000號裁決書裁決如上開原處分意旨欄所載，此有臺北
    市政府警察局北市警交大字第AH0000000 號、AH0000000 號
    、AH000000 0號舉發違反道路交通管理事件通知單影本3 份
    、舉發照片3 張、交通違規案件陳述書1 紙在卷可證。且本
    件採證之雷達測速照相設備（主機器號：804-309/60002 號
    ）於96年7 月6 日檢定合格，其有效期間至97年7 月31日止
    ，有經濟部標準檢驗局雷達測速儀檢定合格證書1 紙在卷可
    資佐證，亦可排除測速儀器失準致誤為舉發之可能性，是異
    議人之違規事證明確，堪予認定。
五、異議人雖以前揭情詞置辯，惟查：
  (一)異議人雖辯稱，本件異議人一次接獲3 張罰單，何來所謂分
    別處罰，認應屬一行為；且如先收到第一起舉發通知，則不
    會有之後的違規情事云云。惟按行政罰法第24條第1 項規定
    ，一行為違反數個行政法上義務規定而應處罰鍰者，依法定
    罰鍰額最高之規定裁處。但裁處之額度，不得低於各該規定
    之罰鍰最低額。此即行政法上所謂一事不二罰、禁止二重處
    罰之具體規定，又按道路交通管理處罰條例係屬行政法之一
    ，應有上述原則之適用亦屬確然，惟該原則之適用需植基於
    「一事」之前提，換言之，即行政罰法第24條第1 項開宗明
    義之「一行為」為前提要件，方有上述原則之適用，若非「
    一行為」，自不受一事不二罰原則之限制，合先敘明。再按
    行政罰法第25條規定，數行為違反同一或不同行政法上義務
    之規定者，分別處罰之。查本件異議人所屬之車輛，先後於
    97年6 月26日8 時34分、6 月27日8 時37分及6 月28日15
    時7 分，在臺北市○○○路○ 段39號（東向西）方向因「超
    速行駛，按其期間間隔已分別達一日之久，且「逕行舉發汽
    車行車速度超過規定之最高速限或低於規定之最低速度或有
    本條例第33條第1 項、第2 項之情形，其違規地點相距六公
    里以上、違規時間相隔六分鐘以上或行駛經過一個路口以上
    ，得連續舉發。但其違規地點在隧道內者，不受時間或距離
    之限制」，亦據違反道路交通管理事件統一裁罰基準及處理
    細則第13條第3 項定有明文，難認異議人之各次違規行為係
    涵攝於「一行為」之範圍之內，自與一事不二罰之本旨未合
    ，異議人辯以三張罰單一次送達，於其並無分別處罰且屬一
    行為云云，誠為卸責之詞，委不足採；反而，異議人之行為
    合致行政罰法第25條，數行為違反同一行政法上義務，應分
    別處罰之規定，舉發機關對其分別舉發處罰，並無違誤，其
    雖於同日接獲開單日及違規事項、地點皆為同一之3 張舉發
    違反道路交通管理事件通知單，乃原舉發單位就異議人3 件
    違規事實，合併寄發通知，不能以此即認係重複處罰。又基
    於駕駛人本有知法義務之前提，是否曾經舉發機關通知違規
    、何時知悉前於同一路段有違規情事，均非異議人第二、三
    起違規事實應否予以處罰之前提要件，異議人上開所辯尚屬
    誤解法律，不足採取。
  (二)再按違反行政法上義務之行為非出於故意或過失者，不予處
    罰，行政罰法第7 條定有明文，足見，人民違反行政法上義
    務者，處罰不以行為人主觀上有違規之「故意」為限，即便
    因為自己疏忽，導致違規，仍應受罰。異議人行車時，本應
    注意道路速限及己身車速，其未注意依速限行駛，縱非蓄意
    為之，亦顯有過失甚明。衡諸前揭說明，異議人稱伊非蓄意
    違規，並無蓄意超速云云，仍無從免除或酌減罰責。
  (三)再違反道路交通管理處罰條例之罰鍰基準，由交通部會同內
    政部依道路交通管理處罰條例第92條授權訂定「違反道路交
    通管理事件統一裁罰基準及處理細則」及「違反道路交通管
    理事件統一裁罰基準表」為裁量之基準，依據前揭細則及基
    準表，駕駛機器腳踏車行車速限超過規定之最高時速未滿20
    公里者，且到案接受裁決者，統一裁罰基準為罰鍰1,200 元
    ，此係主管機關為統一裁量標準，使大量行政處分盡可能符
    合平等原則所設。本件原處分機關據以逐案逕行舉發，依上
    開裁罰基準表裁處罰鍰額度，並無顯然有濫用裁量、怠於裁
    量或逾越裁量範圍之違法情事，異議人三次違規事實，情節
    相當，亦無何情節輕微，以不處罰為適當之情事，自無從依
    據行政罰法第19條第1 項之規定免予處罰而解免其違規責任
    。
七、綜上所述，本件事證明確，異議人所辯並非可採，其違規行
    為至堪認定。原處分機關依道路交通管理處罰條例第40條規
    定，裁處異議人罰鍰1,200 元，固非無見，然汽車駕駛人違
    反道路交通管理處罰條例第40條之規定者，依同條例第63條
    第1 項第1 款規定，除依原條款處罰鍰外，並應予記違規點
    數1 點，原處分機關原未能確認異議人為汽車駕駛人，以其
    為汽車所有人身分未記違規點數，惟異議人既已陳明其為駕
    駛人，即應依前引規定就其三件違規事實各另記點數1 點，
    是原處分機關漏未依該規定記違規點數，自有未合，本件異
    議人之聲明異議雖無理由，然原處分既有前揭可議之處，即
    屬無可維持，應由本院予以撤銷，另裁定如主文第2 項所示
    ，以資適法。
八、據上論斷，應依道路交通管理處罰條例第87條第2 項、道路
    交通案件處理辦法第20條前段，裁定如主文。
中    華    民    國    97    年    11    月    12    日
                        交通法庭法  官  許辰舟
以上正本證明與原本無異。
如不服本裁定應於裁定送達後 5日內向本院提出抗告狀。
                                書記官  李典育
中    華    民    國    97    年    11    月    12    日


司法院資訊處製作；財團法人民間司法改革基金會備份。
